【裁判字號】    97,上訴,1634
【裁判日期】    970826
【裁判案由】    搶奪
【裁判全文】
臺灣高等法院臺中分院刑事判決        97年度上訴字第1634號
上  訴  人
即  被  告  丁○○
                    現另案於臺灣臺中監獄執行中
上列上訴人因搶奪案件，不服臺灣臺中地方法院97年度訴字第16
76號中華民國97年 5月26日第一審判決（起訴案號：臺灣臺中地
方法院檢察署97年度偵字第7597號），提起上訴，本院判決如下
：
    主  文
上訴駁回。
    事  實
一、丁○○素行不佳，有犯罪之習慣，其於民國92、93年間因先
    後犯搶奪及過失傷害等罪，分別經臺灣臺中地方法院判處有
    期徒刑2年6月、3月，嗣定其應執行有期徒刑2年 8月確定，
    於95年7月8日縮刑期滿執行完畢（旋受感訓處分之執行至96
    年1月8日期滿）。仍不知悔改，為下列飛車搶奪行為：
  (一)於96年6月 2日上午9時45分許，騎乘不詳車牌號碼機車，在
    臺中縣大里市○○路 711號前，見乙○○騎乘機車，並於機
    車腳踏板處放置皮包，即趁乙○○不及防備之際，徒手由乙○○後方搶奪乙○○之皮包 1只（內有現金新臺幣〈下同〉
    1200元、手機1支〈門號0000000000號、序號0000000000000
    00號〉、國民身分證 1張等物），得手後即騎乘機車逃離現
    場。
  (二)於96年 6月25日13時25分許，騎乘不詳車牌號碼機車，在臺
    中市○○路與民族路交岔路口處，見甲○○騎乘機車，並於
    機車腳踏板處放置皮包，即趁甲○○不及防備之際，徒手搶
    奪甲○○之皮包 1只（內有現金30000元、金融卡、信用卡、
    手機、證件、金飾等物），得手後即騎乘機車逃離現場。
  (三)於96年 7月12日中午12時35分許，騎乘不詳車牌號碼機車，
    在臺中市○○路與梅川東路口，見丙○○獨自一人徒步行走
    ，即趁丙○○不及防備之際，自丙○○身後，搶奪丙○○所
    有之皮包1只（內有現金200元、信用卡3張、提款卡1張、手
    機2支〈其中一支序號為000000000000000號〉、汽車及機車
    駕駛執照等物），得手後即騎乘機車逃離現場。丁○○搶奪
    上揭財物得手後，皆將現金花費殆盡，證件沿路丟棄，手機
    則分持至臺中市東區干城跳蚤市場出售予不詳年籍、姓名之
    成年人或不知情之楊秀琴。嗣為警調閱前揭手機通聯紀錄而
    循線查悉上情。
二、案經臺中市警察局第二分局報請臺灣臺中地方法院檢察署檢
    察官偵查起訴。
    理  由
一、按被告以外之人（包括證人、鑑定人、告訴人、被害人及共
    同被告等）於審判外之陳述雖不符刑事訴訟法第159條之1至
    第159條之4等 4條之規定，而經當事人於審判程序同意作為
    證據，法院審酌該言詞陳述或書面陳述作成時之情況，認為
    適當者，亦得為證據；當事人、代理人或辯護人於法院調查
    證據時，知有刑事訴訟法第159條第1項不得為證據之情形，
    而未於言詞辯論終結前聲明異議者，視為有前項之同意，同
    法第159條之5定有明文。本件證人即被害人乙○○、甲○○
    、丙○○、與證人楊秀琴等人分別於警詢、偵查中所為陳述
    ，以及本案以下所引用之非供述證據，固屬被告以外之人於
    審判外之陳述，惟上開證據業經本院審理時予以提示並告以
    要旨，且各經檢察官及被告表示意見。當事人已知上述證據
    乃傳聞證據，且迄言詞辯論終結前，均未主張有刑事訴訟法
    第159條第1項不得為證據之情形，是應認已同意作為證據，
    且經本院審酌後，無取得證據違法、欠缺供述之任意性或證
    據證明力顯然偏低等不適當之情形，認均有證據能力，合先
    敘明。
二、訊據被告丁○○，對於上開事實坦承不諱，核與證人即被害
    人乙○○、甲○○、丙○○、楊秀琴於警詢、偵查中分別所
    證述之情節相符，並有贓物認領保管單、手機讓渡書、通聯
    調閱查詢單、扣押筆錄、扣押物品目錄表等件附卷可稽，足
    徵被告之任意性自白與事實相符，堪以採信。本件事證明確
    ，被告犯行洵堪認定，應予依法論科。
三、核被告前揭三次所為，均係犯刑法第325條第1項之搶奪既遂
    罪。被告三次搶奪犯行，犯意各別，行為互異，應分論併罰
    。又被告有如犯罪事實欄所載前科，其受有期徒刑之執行完
    畢後，5年內故意再犯本案3罪，均為累犯，各應依刑法第47
    條第 1項規定加重其刑。原審以本案事證明確，並審酌被告
    素行不佳，年值青壯，不思正業，恣意飛車行搶婦女，所為
    除造成被害人財產上損害外，亦嚴重危害社會治安，犯後則
    坦承犯行，態度良好等一切情狀，分別量處如原審判決主文
    所示之刑，並就有期徒刑部分合併定其應執行之刑。復以被
    告除有犯罪事實欄所載前科外，於本案犯行相近期間，尚有
    下述大量竊盜、搶奪犯行：(一)被告於96年 7月27日犯竊盜罪
    ，96年 7月30日犯竊盜罪及搶奪罪，經臺灣臺中地方法院以
    96年度訴字3191號判決判處有期徒刑 5月、5月、9月，定應
    執行有期徒刑1年4月確定；(二)又於96年 7月17日犯竊盜罪，
    96年6月2日犯1搶奪未遂罪、1搶奪既遂罪，96年6月4日至96
    年7月27日犯6個搶奪既遂罪，經臺灣臺中地方法院以96年度
    訴字4437號判決各判處有期徒刑6月、5月、10月、10月、10
    月、10月、10月、10月，定應執行有期徒刑3年2月確定；(三)
    再於96年 6月9日犯竊盜罪、搶奪罪，96年6月10日犯搶奪罪
    ，經臺灣臺中地方法院以97年度訴字1104號判決判處有期徒
    刑5月、10月、10月，定應執行有期徒刑1年10月確定等情（
    有該院各該案件判決與臺灣高等法院被告前案紀錄表在卷可
    考）；被告年值青壯，非無謀生能力之人，竟一再為搶奪、
    竊盜犯行不輟，足見其有不勞而獲之惡習，且欠缺正確工作
    觀念，而有犯罪之習慣甚明，為協助被告再社會化，應命其
    進入勞動場所強制工作，俾矯正其偏差之人格及行為，而依
    刑法第90條第1項、第2項之規定，諭知於刑之執行前，令入
    勞動場所，強制工作，其期間為 3年。另敘明被告既係有犯
    罪之習慣而為本案 3次搶奪犯行，自應於各該犯行之宣告刑
    ，均諭知前揭於刑之執行前，令入勞動場所，強制工作，其
    期間為 3年之保安處分。則參諸「保安處分並非刑罰，故刑
    法數罪併罰之觀念，不能適用於保安處分，且刑法第51條對
    於保安處分之執行並無規定，自不能適用刑法第51條定其應
    執行之保安處分。而強制工作為保安處分之一種，如宣告多
    數強制工作者，應依保安處分執行法第4條之1第1項第4款比
    照同法第 1款規定執行之，該條項之規定為宣告多數保安處
    分之執行方法，不能資為應由法院定其應執行保安處分之依
    據」之最高法院77年度台抗字第639號、90年度台抗字第308
    號等判決之意旨。本案自應僅就有期徒刑部分定其應執行之
    刑，無就多數強制工作定其應執行保安處分之餘地。從而，
    如原審判決主文所示之保安處分，無從依刑法第51條定其應
    執行之保安處分，此部分係屬檢察官之職權，應由檢察官依
    保安處分執行法第4條之1第1項第4款所定之執行方法執行之
    （即宣告多數強制工作，期間相同者，執行其一，參見司法
    院74年3月6日 (74)廳刑一字第170號函釋意見，亦同此旨）
    。核其認事用法俱無不當，量刑亦稱允洽。
四、被告上訴意旨略以：被告犯後已坦認犯行，足見被告確有悔
    悟遷善之意，希望返回社會，以原有之謀生技能從事工作，
    以維生計；且被告於96年1月8日前案執行完畢出監後，確有
    悔過遷善之意，曾自96年1月8日起至96年3月9日止，在臺中
    縣大里市之傑勝清潔企業有限公司擔任清潔工作人員之工作
    ，並非純靠犯罪維生，實無庸於執行前勞動強制工作 3年云
    云。惟查：按刑之量定，係實體法上賦予法院得自由裁量之
    事項，倘其未逾越法律所規定之範圍，又未明顯違背正義，
    即不得任意指摘為違法。本件原審量刑時，已依刑法第57條
    之規定審酌被告之上開一切情狀，而量處罪刑，經核原審並
    未逾越法律所規定之範圍，又無明顯違背正義，且原審已於
    判決理由欄中詳述宣告被告應於本案各搶奪罪所處之刑執行
    前，令入勞動場所施以強制工作 3年之理由，被告雖辯稱其
    於96年1月8日至96年3月9日之 2個月間曾覓得工作，自食其
    力維生云云。然查被告本案所犯之 3件搶奪與前揭臺灣臺中
    地方法院96年度訴字3191號、96年度訴字4437號、97年度訴
    字1104號刑事判決所示之各次竊盜及搶奪等犯行，皆係發生
    於96年6月與7月間，被告就該段期間，並未能提出任何當時
    確有正當職業之證明，是本件被告上訴所指各情，皆難予採
    憑，其上訴為無理由，應予駁回。
據上論斷，應依刑事訴訟法第368條，判決如主文。
本案經檢察官戊○○到庭執行職務。
中    華    民    國    97    年     8    月    26    日
            刑事第一庭  審判長法  官  陳  紀  綱
                              法  官  姚  勳  昌
                              法  官  張  智  雄
上列正本證明與原本無異。
如不服本判決應於收受送達後10日內向本院提出上訴狀，其未敘
述上訴之理由者並得於提起上訴後10日內向本院補提理由書（均
須按他造當事人之人數附繕本）。
                              書記官  謝  雅  惠
中    華    民    國    97    年     8    月    26    日
附錄：本案論罪科刑法條全文
中華民國刑法第325條第1項
意圖為自己或第三人不法之所有，而搶奪他人之動產者，處6月
以上5年以下有期徒刑。


司法院資訊處製作；財團法人民間司法改革基金會備份。
